【裁判字號】    99,交聲,131
【裁判日期】    990222
【裁判案由】    違反道路交通管理處罰條例聲明異議
【裁判全文】
臺灣桃園地方法院刑事交通事件裁定     99年度交聲字第131號
原處分機關  交通部公路總局新竹區監理所中壢監理站
異  議  人
即受處分人  甲○○
送達代收人  乙○○
上列異議人即受處分人因違反道路交通管理處罰條例案件，對於
交通部公路總局新竹區監理所中壢監理站民國99年1 月14日所為
之處分（原處分案號：壢監裁字第裁53-GP0000000號）聲明異議
，本院裁定如下：
    主  文
原處分撤銷。
甲○○汽車駕駛人，在禁止臨時停車處所停車，處罰鍰新臺幣陸
佰元。
    理  由
一、原處分意旨略以：異議人即受處分人甲○○（下稱異議人）
    所有車號PF8-237 號重型機車於民國98年7 月27日下午3 時
    許，在臺中市○○路與朝富路口處，為臺中市警察局交通隊
    （下稱原舉發機關）警員舉發「在禁止臨時停車處所停車」
    ，依違反道路交通管理處罰條例第56條第1 項第1 款之規定
    ，處罰鍰新臺幣（下同）1,200 元等語。
二、異議意旨略以：伊雖有違規事實在先，然長期在臺中就讀大
    學，居住於臺中市，鮮少返回戶籍地，故未收受違規單，對
    於事後加倍罰鍰無法信服，爰依法聲明異議等語。
三、按汽車（依道路交通管理處罰條例第3 條第8 款規定，包括
    機器腳踏車）駕駛人停車時，在禁止臨時停車處所停車，處
    600 元以上1, 200元以下罰鍰，道路交通管理處罰條例第56
    條第1 項第1 款定有明文。
四、經查：
  (一)本件異議人並不否認其所有之上開重型機車，於98年7 月27
    日下午3 時許，在臺中市○○路與朝富路口處，有「在禁止
    臨時停車之處所停車」之違規事實，此外並有採證照片2 張
    在卷可稽，又異議人並未否認其為實際駕駛人，是異議人於
    前揭時、地，駕駛上開重型機車在禁止臨時停車之處所停車
    之違規事實，堪予認定。
  (二)按違反道路交通管理事件統一裁罰基準及處理細則第11條第
    1 項規定：「行為人有本條例之情形者，應填製舉發違反道
    路交通管理事件通知單，並於被通知人欄予以勾記，其通知
    聯依下列規定辦理：... 四、逕行舉發者，應按已查明之資
    料填註車牌號碼、車輛種類、車主姓名或地址，並於通知單
    上方空白處加註逕行舉發之文字後，由舉發機關送達被通知
    人。」另按違反道路交通管理事件統一裁罰基準及處理細則
    第5 條規定：「處理違反道路交通管理事件，有關文書送達
    之程序，依行政程序法之規定。」而行政程序法中有關文書
    送達，於第72條第1 項規定：「送達，於應受送達人之住居
    所、事務所或營業所為之。但在行政機關辦公處所或他處會
    晤應受送達人時，得於會晤處所為之。」並於同法第74條規
    定：「送達，不能依前二條規定為之者，得將文書寄存送達
    地之地方自治或警察機關，並作送達通知書兩份，一份黏貼
    於應受送達人住居所、事務所、營業所或其就業處所門首，
    另一份交由鄰居轉交或置於該送達處所信箱或其他適當位置
    ，以為送達。前項情形，由郵政機關為送達者，得將文書寄
    存於送達地之郵政機關。... 」查本件原舉發機關將舉發通
    知單送交郵政機關以掛號郵寄方式，投遞至異議人戶籍地「
    桃園縣中壢市○○路330 號4 樓」送達時，因在送達處所未
    獲會晤應受送達人即異議人本人，亦無受領文書之同居人、
    受雇人，或接收郵件人員，遂於98年9 月7 日將舉發通知單
    寄存於中壢內壢（2 支局）郵局，並作送達通知書2 份，1
    份黏貼於異議人住所門首，另1 份置於送達處所信箱或適當
    位置，以為送達，有臺中市警察局交通隊送達證書在卷可查
    ，從而，異議人雖未實際接獲舉發通知單，惟原舉發機關既
    係依上開法定程序送達，自已發生合法送達之效力，不因異
    議人實際上有無收受而有所異。
  (三)再按汽車（機器腳踏車）駕駛人停車時，在禁止臨時停車處
    所停車之違規行為，於期限內繳納或到案聽候裁決者，處罰
    鍰600 元，逾越應到案期限30日內，繳納罰鍰或到案聽候裁
    決者，處罰鍰800 元，逾越應到案期限30日以上60日以內，
    繳納罰鍰或到案聽候裁決者，處罰鍰1,000 元，逾越應到案
    期限60日以上繳納罰鍰或逕行裁決處罰者，處罰鍰1,200 元
    ，違反道路交通管理事件統一裁罰基準表及處理細則定有明
    文。依上開內容可知，違反道路交通管理事件之裁罰標準，
    係以當事人接到舉發通知單後，是否期限內繳納或到案聽裁
    決、或逾越應到案期限30日內或到案聽候裁決、或逾應到案
    期限30日以上60日以內或到案聽裁決、或逾越應到案期限60
    日以上或逕行裁決處罰，而異其罰鍰額度，行為人得選擇期
    限內繳納，而處法定最低額之罰鍰，故舉發單位自應於舉發
    通知單上，詳為記載「應到案日期」及「應到案處所」，俾
    行為人得選擇遵期到案繳交罰款，或對其違規之行為有陳述
    、爭執之機會。查本件舉發通知單上所載之應到案日期為98
    年8 月27日，故異議人係於舉發通知單上所載應到案日期後
    方合法收受該舉發通知單（本件舉發通知單係於98年9 月7
    日始寄存於中壢內壢（2 支局）郵局），異議人自無法在原
    舉發通知單所示之應到案日期前選擇遵期繳交罰款之機會，
    是異議人於應到案期限前既未經合法通知，自不可能依限到
    案繳交罰鍰，更不發生逾越到案期限之情形。是原處分機關
    以異議人逾越應到案期限60日以上始到案陳述，依前開基準
    表裁處異議人1,200 元之罰鍰，即有未洽。
五、綜上所述，本件違規事實明確，堪予認定，原處分機關據以
    裁罰，固非無見，惟異議人係於舉發通知單上所載應到案日
    期後方合法收受該舉發通知單，自不可能依限到案繳交罰鍰
    ，更不發生逾越到案期限之情形，依道路交通管理處罰條例
    第56條及違反道路交通管理事件統一裁罰基準表之規定，應
    裁處異議人罰鍰600 元，始為適法，原處分機關竟對異議人
    裁處罰鍰1,200 元，顯有違誤。是本件聲明異議雖無理由，
    惟原處分既有前揭違法不當之處，即屬無法維持，而應由本
    院予以撤銷，裁處如主文第2 項所示之處分，以資適法。
六、依道路交通案件處理辦法第20條前段，裁定如主文。
中    華    民    國    99    年    2     月    22    日
                  交通法庭    法  官  林宜靜
以上正本證明與原本無異。
如不服本裁定，應於裁定送達後5 日內向本院提出抗告狀。
                              書記官  王明玉
中    華    民    國    99    年    3     月    1     日

司法院資訊處製作；財團法人民間司法改革基金會備份。
